【裁判字號】    92,上易,160
【裁判日期】    920530
【裁判案由】    竊盜
【裁判全文】
臺灣高等法院臺南分院刑事判決                                    行股
    上  訴  人  臺灣嘉義地方法院檢察署檢察官
    上  訴  人
    即  被  告  丁  ○  ○
    選任辯護人  何  永  福
右上訴人因被告竊盜案件，不服臺灣嘉義地方法院九十一年度易字第五七七號中華民
國九十一年十二月二十日第一審判決（起訴案號：臺灣臺南地方法院檢察署九十年度
偵字第六六六二號，及移
起上訴，本院判決如左：
    主      文
原判決撤銷。
丁○○連續竊盜，累犯，處有期徒刑壹年陸月，並應於刑之執行完畢或赦免後，令入
相當處所施以監護，其期間為參年。
    事      實
丁○○有竊盜癖，為精神耗弱之人，曾於民國（下同）八十四年間因犯竊盜罪，經本
院判處有期徒刑二年，並應於刑之執行前，令入勞動場所強制工作三年確定，發監執
行後已於九十年三月二十七日，假釋期滿視為已執行完畢，猶不知悔改，復基於意圖
為自己不法所有之概括犯意，連續於如附表編號一至四所示時地，竊取如該附表所示
被害人之財物（犯罪時間、地點、態樣、被害人、竊得財物均詳如附表所示）。其間
復基於意圖為自己不法所有之概括犯意，先持其於如附表編號一所竊得之蔡耀鴻郵局
提款卡，於九十一年八月一日八時五十五分許，至嘉太工業區嘉太郵局，將提款卡插
入自動櫃員機後，鍵入蔡耀鴻所設定之密碼，使郵局因此誤認係蔡耀鴻本人以該提款
卡提款，而以此不正方法，由該自動付款設備取得現金新臺幣（下同）一萬元；又持
其於如附表編號二所竊得之乙○○郵局提款卡，於九十一年八月十二日十時四十九分
二十秒、同日十時五十分十秒、及同日十時五十一分三秒，在嘉義縣太保市○○路○
段四七０號南新郵局，將提款卡插入自動櫃員機後，鍵入乙○○所設定之密碼，使郵
局因此誤認係乙○○本人以該提款卡提款，而以此不正方法，由該自動付款設備取得
現金一千元、二萬元、及二千元。嗣於九十一年九月三十日上午十時十一分四十五秒
，其又持於如附表編號四所竊得之賴囿任郵局提款卡，至嘉義縣太保市嘉太郵局，欲
盜領存款三千元，尚未著手時，即為郵局人員發現報警查獲，並循線查悉上情。案經
嘉義縣警察局水上分局報請臺灣嘉義地方法院檢察署檢察官偵查起訴及移送併辦。
    理      由
一、上訴人即被告丁○○右揭連續竊盜，及由自動付款設備取得他人之物之犯罪事實
    ，已迭據其先後在警訊及歷次偵審中供承不諱，核與被害人戊○○○、丙○○、
    乙○○、蔡宛庭，分別在警訊中指訴被害之情節相符，並有贓物認領保管單三份
    、被害報告二份、現場照片九張、南新郵局盜領時間一份、郵局帳號查詢客戶帳
    務資料二份、丙○○、賴聖文郵政存簿儲金簿、丙○○臺南區中小企業銀行活期
    儲蓄存款存摺、及金融卡影本各一份等件，分別附於警卷足稽，事證已臻明確，
    被告之犯行洵堪認定，應予依法論科。
二、核被告所為，係犯刑法第三百二十條第一項之竊盜罪、及刑法第三百三十九條之
    二第一項由自動付款設備取得他人之物罪。其先後多次竊盜及多次由自動付款設
    備取得他人之物之犯行（其中附表編號四以竊得之賴囿任提款卡，由自動付款設
    備領取存款部分，尚未著手即被郵局人員發現報警查獲，此次所為尚不成立同法
    第三百三十九條之二第一項之罪），均各時間緊接，犯罪構成要件相同，顯均係
    基於概括犯意反覆為之，均應依連續犯規定各以一罪論，並均依法加重其刑。其
    所犯上開二罪，具有方法結果之牽連犯關係，應從一重之竊盜罪處斷。其所犯如
    附表編號一、二所示之竊盜及由自動付款設備取得他人之物之犯行，雖未經起訴
    ，惟因與已起訴成罪之事實，具有裁判上一罪之連續犯及牽連犯關係，為起訴效
    力所及，本院自應依法併予審判。又其曾有上開犯罪事實欄所載之犯罪前科，不
    惟已為其所自承，並有其刑案資料查註紀錄表、及全國前案紀錄表在卷可佐，其
    於有期徒刑執行完畢後五年內再犯本罪，應依累犯規定遞加重其刑。又其經本院
    送請行政院衛生署嘉南療養院鑑定精神狀態結果，既認：「評估張員衝動及竊盜
    行為之發生及模式，以精神科醫學之診斷標準，張員的部分行為的確符合其中對
    於竊盜癖的診斷，而竊盜癖是屬精神疾病中衝動控制障礙疾患中之一種，患者具
    有反覆出現無法抵抗去偷東西之衝動，故就司法精神醫學而言，張員在打開他人
    機車坐墊，而拿取置物箱內物品之偷竊行為，已達精神耗弱之程度，但是張員以
    所竊得皮包內之提款卡提領金錢之行為，則非竊盜癖之直接影響，此部分犯行則
    無精神耗弱或心神喪失之考量，屬完全行為責任。」等情，而有該院九十二年五
    月五日嘉南般字第０九二０００二０五九號函所檢送之司法精神鑑定報告書一紙
    ，附於本院卷足參，則對其所犯竊盜罪部分，係精神耗弱狀態下所為，自應依法
    減輕其刑。原審認被告罪證明確，因予論罪科刑，及諭令強制工作，固非無見。
    惟查被告雖有多次竊盜前科，然其經本院送請精神鑑定結果，既認其有竊盜癖，
    為本件竊盜犯行時，精神已達耗弱之程度，而有如上述，即難認其有犯罪之習慣
    ，原判決併依竊盜犯贓物犯保安處分條例之規定，諭令其應於刑之執行前另入勞
    動場所強制工作三年，即有未當。檢察官上訴意旨，指摘原判決未就後述竊取被
    害人甲○○之財物部分，依連續犯之規定併予審判不當，雖無足取（理由詳如後
    述）。惟被告上訴意旨，指摘原判決未審酌其精神耗弱之情形不當，為有理由，
    應由本院將原判決予以撤銷改判。爰審酌被告之素行、犯罪之動機、目的、方法
    、手段、所生危害、犯後坦承犯行、及已與被害人達成民事和解等一切情狀，改
    對其量處有期徒刑一年六月。又其既係因有竊盜癖致精神耗弱始為本件竊盜犯行
    ，並因而減輕其刑，且上開報告書復認：「雖然目前對於竊盜癖之患者，尚未能
    有確切有效之治療方式，但一般以施予行為治療之效果較佳，而部分患者則對施
    予抗憂鬱劑之藥物治療有不錯之反應，故建議除原本法律上應負之刑責外，宜於
    精神醫療環境中，予以適當之精神醫學治療並長期追蹤，監督和協助張員衝動之
    控制和處理，以減少其再犯。」等語，爰併諭知被告應於刑之執行完畢或赦免後
    ，令入相當處所施以監護，其期間為三年，藉收矯治之效。
三、至臺灣嘉義地方法院檢察署移送併辦被告另涉竊取被害人甲○○之財物部分（九
    十二年度偵字第一二四號）。按犯罪事實應依證據認定之，無證據不得推定其犯
    罪事實，又被告之自白不得作為有罪判決之唯一證據，仍應調查其他事證以察其
    與事實是否相符，刑事訴訟法分別定有明文。訊據被告矢口否認有該併辦之竊盜
    犯行，並辯稱：其確未竊取被害人甲○○之財物，其原不承認，警察稱係同樣之
    罪要其承認，警訊筆錄內有竊取現金九千元，係警察要其承認，其堅持未拿，嗣
    始劃掉等語。經查被告在警訊時固曾供承：「（問：你於何時？何地？竊取皮包
    ？竊取什麼東西？請詳述？）我九十一年九月五日上午七點左右，騎乘機車ＫＫ
    五─一九二前往嘉義縣太保市○○路○段菜市場內，向甲○○在攤販前買東西時
    ，我趁機竊取放在機車座位下置物箱的皮包，我等她正在買東西時，置物箱沒有
    鎖，趁機竊取皮包，竊取的皮包內有她本人身分證、駕照、行照及郵局提款卡」
    、「（問：警方於通知甲○○到所領取所遭竊的東西？是否有全都領回？）警方
    通知甲○○來所時，但她的被竊的東西全部沒有找回來。」、「（問：妳竊取甲○○的東西（證件），包括現金九仟元等妳都放在那裡？做何用途？）我竊取甲○○的東西，其他證件都丟掉了，丟在那裡我不清楚。」云云（見警卷第二頁）
    ；然因其嗣在原審及本院審理時，既已堅詞否認並辯稱有如上述，則該警訊之自
    白是否屬實，已非無疑。且綜觀被害人甲○○在警訊中指稱：「九十一年九月五
    日上午七時許，我前往嘉義縣太保市○○路○段的菜市場買菜，一轉頭皮包突然
    就不見了，當時不知是如何遭竊，我到南新派出所報案，當時以為是自己遺失的
    ，所以就報案遺失皮包，失竊身分證、駕照、行照及郵局提款卡各一張。」云云
    （見警卷第三頁），繼在原審初供稱：「（問：何時何地失竊皮包？）九十一年
    九月五日早上七點多，在太保市○○路麻寮里菜市場那裡。」、「（問：你當時
    皮包置何處？）我忘了放口袋或後座墊下。」、「（問：皮包內有何物？）如被
    害報告單，所丟的東西沒領回去。」，嗣改稱：「（問：你可否確定皮包是遭人
    竊取？）不能確定，我當初報案時有說我可能被偷或遺失，我記得出門時有帶，
    我要買東西時才發現皮包不見了」、「（問：本件有何意見？）我忘了當初皮包
    有沒有錢，只知道有證件較重要，本件我沒提告訴。」，繼又改稱：「（問：你
    當時失竊時皮包內有多少錢？）約有五、六百元。」等失竊之情節（見原審九十
    一年十二月六日審判筆錄），就其中有關被害人甲○○於九十一年九月五日早上
    出門，至太保市○○路○段菜市場時，究竟有無帶皮包？若有帶皮包，皮包究竟
    置於口袋內或機車座墊下？皮包內之財物為何？有無現金？等重要之失竊案件情
    節，既先後供述不一游移不定而有嚴重瑕疵，亦見被害人甲○○之指訴有嚴重瑕
    疵，難據為被告有此竊行之佐證。再參諸被告在警訊中所供稱：「（問：妳竊取
    甲○○的東西（證件），包括現金九仟元等妳都放在那裡？做何用途？）我竊取
    甲○○的東西，其他證件都丟掉了，丟在那裡我不清楚」，其中「包括現金九千
    元」等字體，以黑色筆劃掉，並蓋有被告指紋（見警卷第二頁），及被害人甲○○在原審既稱失竊之皮包內有現金約五、六百元，在警訊筆錄中何以均未提及？
    且被害報告亦未載明？凡此益見被告之警訊自白及被害人甲○○之指訴，均不足
    為被告有罪之認定，此外復查無其他積極確切證據，足認被告涉犯有此部分犯罪
    ，復未經檢察官起訴，即難認與上開成罪部分，具有裁判上一罪之連續犯關係，
    ，非本院所得併予審判，應退由檢察官自行依法偵辦。
四、據上論斷，應依刑事訴訟法第三百六十九條第一項前段、第三百六十四條、第二
    百九十九條第一項前段，刑法第五十六條、第三百二十條第一項、第三百三十九
    條之二第一項、第五十五條、第四十七條、第十九條第二項、第八十七條第二項
    、第三項，罰金罰鍰提高標準條例第一項前段，判決如主文。
本案經檢察官邱克斌到庭執行職務。
中      華      民      國      九十二      年      五    月    三十    日
                                  臺灣高等法院臺南分院刑事第二庭
                                      審判長法官  游  明  仁
                                            法官  蘇  重  信
                                            法官  林  永  茂
右正本證明與原本無異。
不得上訴。
                                      法院書記官  劉  岳  文
中      華      民      國      九十二      年      五    月    三十    日
刑法第三百二十條第一項：
意圖為自己或第三人不法之所有，而竊取他人之動產者，為竊盜罪，處五年以下有期
徒刑、拘役或五百元以下罰金。
刑法第三百三十九條之二：
意圖為自己或第三人不法之所有，以不正方法由自動付款設備取得他人之物者，處三
年以下有期徒刑、拘役或一萬元以下罰金。
以前項方法得財產上不法之利益或使第三人得之者，亦同。
附表：
┌──┬─────┬─────┬────┬─────┬────┬────┐
│編號│犯罪時間  │犯罪地點  │被害人  │  犯罪態樣│竊得財物│所犯法條│
│    │          │          │        │          │（竊得皮│        │
│    │          │          │        │          │包內所含│        │
│    │          │          │        │          │之物）  │        │
├──┼─────┼─────┼────┼─────┼────┼────┤
│一  │九十一年八│嘉義縣太保│蔡宛庭  │  開啟蔡女│現金一萬│刑法第三│
│    │月一日八時│市○○路二│        │  機車置物│六千元、│百二十條│
│    │三十分許  │段六十七之│        │  箱，竊取│身分證一│第一項、│
│    │          │一號前菜市│        │  皮包一個│張、行照│第三百三│
│    │          │場        │        │  。      │二張、印│十九條之│
│    │          │          │        │          │章二個、│二第一項│
│    │          │          │        │          │蔡宛庭中│（持蔡耀│
│    │          │          │        │          │華商銀信│鴻提款卡│
│    │          │          │        │          │用卡正副│盜領存款│
│    │          │          │        │          │卡各一張│一萬元部│
│    │          │          │        │          │、玉山銀│分）。  │
│    │          │          │        │          │行、萬泰│        │
│    │          │          │        │          │銀行信用│        │
│    │          │          │        │          │卡各一張│        │
│    │          │          │  │          │、蔡侑均│        │
│    │          │          │        │          │玉山銀行│        │
│    │          │          │        │          │信用卡一│        │
│    │          │          │        │          │張、蔡耀│        │
│    │          │          │        │          │鴻萬泰銀│        │
│    │          │          │        │          │行信用卡│        │
│    │          │          │        │          │、郵局提│        │
│    │          │          │        │          │款卡各一│        │
│    │          │          │        │          │張。    │        │
├──┼─────┼─────┼────┼─────┼────┼────┤
│二  │九十一年八│嘉義縣新港│乙○○  │  開啟林女│身分證一│刑法第三│
│    │月十二日十│鄉宮後村新│        │  機車置物│張、印章│百二十條│
│    │時三十分許│中路早市場│        │  箱，竊取│一個、現│第一項、│
│    │          │內        │        │  皮包一個│金二百元│第三百三│
│    │          │          │        │  。      │、郵局存│十九條之│
│    │          │          │        │          │簿及提款│二第一項│
│    │          │          │        │          │卡各一張│（持林白│
│    │          │          │        │          │、台南企│蘭提款卡│
│    │          │          │        │          │銀存簿及│盜領存款│
│    │          │          │        │          │提款卡各│二萬三千│
│    │          │          │        │          │一張、中│元部分）│
│    │          │          │        │          │華商銀信│。      │
│    │          │          │        │          │用卡、國│        │
│    │          │          │        │          │泰銀行信│        │
│    │          │          │        │          │用卡及新│        │
│    │          │          │        │          │港農會提│        │
│    │          │          │        │          │款卡各一│        │
│    │          │          │      │          │張。    │        │
├──┼─────┼─────┼────┼─────┼────┼────┤
│三  │九十一年九│嘉義縣太保│戊○○○│開啟黃女  │太保市農│刑法第三│
│    │月三十日八│市○○路二│        │機車坐墊  │會金融卡│百二十條│
│    │時二十分許│段六十二號│        │竊取皮包  │、郵局提│第一項  │
│    │          │前        │        │一個。    │卡各一張│        │
│    │          │          │        │          │、行動電│        │
│    │          │          │        │          │話一支、│        │
│    │          │          │        │          │現金三萬│        │
│    │          │          │        │          │四千元、│        │
│    │          │          │        │          │身分證、│        │
│    │          │          │        │          │行照及駕│        │
│    │          │          │        │          │照各一張│        │
├──┼─────┼─────┼────┼─────┼────┼────┤
│四  │九十一年九│嘉義縣新港│丙○○  │開啟翁女  │郵政存簿│刑法第三│
│    │月三十日九│鄉新港國中│        │機車坐墊  │二本（０│百二十條│
│    │時四十分許│旁菜市場  │        │下置物箱  │０五００│第一項  │
│    │          │          │        │竊取皮包  │０二一五│        │
│    │          │          │        │一個。    │九五六０│        │
│    │          │          │        │          │七、００│        │
│    │          │          │        │          │五一三一│        │
│    │          │          │        │          │五００二│        │
│    │          │          │        │          │０八九二│        │
│    │          │          │        │          │）、台南│        │
│    │          │          │        │          │企銀存簿│        │
│    │          │          │        │          │一本、行│        │
│    │          │          │        │          │動電話一│        │
│    │          ││        │          │支、現金│        │
│    │          │          │        │          │六千元、│        │
│    │          │          │        │          │賴囿任郵│        │
│    │          │          │        │          │局提款卡│        │
│    │          │          │        │          │一張    │        │
└──┴─────┴─────┴────┴─────┴────┴────┘


司法院資訊處製作；財團法人民間司法改革基金會備份。
